【裁判字號】    99,上訴,1868
【裁判日期】    991208
【裁判案由】    違反毒品危害防制條例
【裁判全文】
臺灣高等法院臺中分院刑事判決        99年度上訴字第1868號
上  訴  人
即  被  告  謝耀鑫
選任辯護人  曾慶崇律師
上列上訴人因違反毒品危害防制條例案件，不服臺灣南投地方法
院99年度訴字第211號中華民國99年8月31日第一審判決（起訴案
號：臺灣南投地方法院檢察署98年度偵字第3346號），提起上訴
，本院判決如下：
    主  文
上訴駁回。
    事  實
一、謝耀鑫前曾因違反毒品危害防制條例案件，經臺灣臺中地方
    法院以九十五年度訴字第二八七三號判處有期徒刑一年三月
    、十一月，定應執行刑為有期徒刑二年確定，嗣經同法院以
    九十六年度聲減字第三一０號分別減為有期徒刑七月又十五
    日、五月又十五日，並定應執行刑為有期徒刑一年確定，於
    民國九十七年四月二十一日縮短刑期執行完畢。仍不知悔改
    ，明知海洛因為毒品危害防制條例第二條第二項第一款所規
    定列管之第一級毒品，不得非法持有、販賣，竟仍基於販賣
    第一級毒品海洛因謀取差價利潤以營利之犯意，以曾健益提
    供其使用之門號0000000000號ＳＩＭ卡，插入其
    所有序號為000000000000000號、廠牌為Ｓ
    ＨＡＲＰ之行動電話內（上開行動電話另案扣押於本院九十
    九年度上訴字第四五一號謝耀鑫涉嫌販賣第一、二級毒品一
    案），作為聯絡販賣海洛因之工具。嗣於九十八年四月二十
    日（起訴書原誤載為九十八年四月二日，業經檢察官於原審
    審理時當庭更正）晚間七時十五分許，由林澤群持0000
    000000號行動電話，撥打謝耀鑫持用之000000
    0000號行動電話聯絡後，二人約定在臺中市中國醫藥大
    學附近由林澤群向謝耀鑫購買海洛因，迄於同日晚間七時二
    十五分許，謝耀鑫抵達中國醫藥大學附近之全家便利商店後
    ，復以其持用之上開行動電話與林澤群聯繫，二人遂於其後
    某時許在該處由林澤群向謝耀鑫購買新台幣（下同）二千元
    之海洛因。嗣經警依法監聽謝耀鑫持用之上開行動電話，而
    循線查知上情。
二、案經南投縣政府警察局移送臺灣南投地方法院檢察署檢察官
    偵查起訴。
    理  由
壹、證據能力部分：
一、按被告以外之人於檢察事務官、司法警察官或司法警察調查
    中所為之陳述，與審判中不符時，其先前之陳述具有較可信
    之特別情況，且為證明犯罪事實存否所必要者，得為證據，
    刑事訴訟法第一百五十九條之二亦有明文。刑事訴訟法第一
    百五十九條之二所定之傳聞例外，即英美法所稱之「自己矛
    盾之供述」，必符合被告以外之人於檢察事務官、司法警察
    官、司法警察調查中所為之陳述，「與審判中不符」，且其
    先前之陳述，具備「可信性」及「必要性」二要件，始例外
    得適用上開規定，認其先前所為之陳述，為有證據能力。此
    所謂「與審判中不符」，係指該陳述之主要待證事實部分，
    自身前後之供述有所不符，導致應為相異之認定，此並包括
    先前之陳述詳盡，於後簡略，甚至改稱忘記、不知道或有正
    當理由而拒絕陳述（如經許可之拒絕證言）等實質內容已有
    不符者在內。所謂「可信性」要件，則指其陳述與審判中之
    陳述為比較，就陳述時之外部狀況予以觀察，先前之陳述係
    在有其可信為真實之特別情況下所為者而言。例如先前之陳
    述係出於自然之發言，審判階段則受到外力干擾，或供述者
    因自身情事之變化（如性侵害案件，被害人已結婚，為婚姻
    故乃隱瞞先前事實）等情形屬之，與一般供述證據應具備之
    任意性要件有別。至所謂「必要性」要件，乃指就具體個案
    案情及相關證據予以判斷，其主要待證事實之存在或不存在
    ，已無從再從同一供述者取得與先前相同之陳述內容，縱以
    其他證據替代，亦無由達到同一目的之情形（最高法院九十
    六年度臺上字第四三六五號判決參照）。查證人林澤群於本
    院審理中就被告是否有販賣海洛因之事實到庭證述，然證述
    內容與先前於警詢之陳述全然不符，本院審酌證人林澤群於
    警詢時之陳述接近案發之初，出於自然，較之於審判中之記
    憶為清晰，且無來自被告同庭在場之壓力而出於虛偽不實之
    指證，或事後串謀故為迴護被告之機會，再參諸證人林澤群
    於警詢中所述，與後述之通訊監察譯文內容較為貼切，是其
    於警詢時所為之陳述，客觀上具有較可信之特別情況，再者
    ，證人林澤群於本院審理時已否認九十八年四月二十日曾與
    被告見面，且陳稱該日通訊之目的係要贈送被告盆栽云云，
    顯已無從再取得與警詢相同之陳述內容，雖證人林澤群於偵
    查中亦曾具結作證，惟其於偵查中之證述，較為簡短，不若
    警詢時完整，且有關海洛因交易過程亦不如警詢時詳盡，是
    證人林澤群警詢之陳述，為證明本案犯罪事實存否所必要，
    依上揭規定，證人林澤群於警詢之陳述，當具有證據能力。
二、又被告以外之人於偵查中向檢察官所為之陳述，除顯有不可
    信之情況者外，得為證據，刑事訴訟法第一百五十九條之一
    第二項亦有明文，而該條之立法理由係認被告以外之人（包
    括證人、鑑定人、告訴人、被害人及共同被告等）之陳述如
    在法官面前為之，因其任意陳述之信用性係在已受確定保障
    之情況下所為，自得作為證據。而現階段刑事訴訟法規定檢
    察官代表國家偵查犯罪、實施公訴，依法其有訊問被告、證
    人及鑑定人之權，證人、鑑定人且須具結，而實務運作時，
    檢察官偵查中向被告以外之人所取得之陳述，原則上均能遵
    守法律規定，不致違法取供，其可信度極高，職是，被告以
    外之人前於偵查中已具結而為證述，除反對該項供述得具有
    證據能力之一方，已釋明「顯有不可信之情況」之理由外，
    即不宜遽指該證人於偵查中之陳述不具證據能力。本件證人
    林澤群於偵查中在檢察官前所為陳述，已經依法具結，且查
    無有何顯不可信之情事，是其於偵查中之證述，自具有證據
    能力。
三、通訊監察譯文：
    按電話監聽譯文，僅屬依據監聽錄音結果予以翻譯之文字，
    固具文書證據之外觀，但實際上仍應認監聽所得之錄音帶，
    始屬調查犯罪所得之證物，乃刑事訴訟法第一百六十五條之
    一第二項所稱之新科技證物，如其蒐證程序合法，且當事人
    已承認監聽錄音譯文之內容屬實，或對於該譯文內容並無爭
    執，而法院復已就該譯文依法踐行調查證據程序者，該監聽
    錄音之譯文即與播放錄音有同等價值，自有證據能力（最高
    法院九十八年度台上字第五二七號判決意旨參照）。查被告
    所持用之0000000000號行動電話，經原審核發九
    十八年度聲監字第四三號通訊監察書實施通訊監察，期間自
    九十八年四月十五日十時起至同年五月十四日十時止等情，
    有上開通訊監察書及電話附表影本一件附卷可稽（參原審卷
    第三十八至三十九頁）；又本院認定被告犯罪事實證據所示
    之通訊監察譯文，乃警方依法監聽上述行動電話後所製成，
    並經被告及證人林澤群坦認為其相互間之對話內容，對於譯
    文內容不爭執，被告及其辯護人於審理時亦均不爭執上開通
    訊監察譯文之證據能力，復經本院於審理時就上開通訊監察
    譯文依法對當事人提示並告以要旨而踐行調查證據之程序，
    則上開監聽錄音之譯文即與播放錄音有同等價值，自有證據
    能力。
四、末按被告以外之人於審判外之陳述，雖不符刑事訴訟法第一
    百五十九條之一至同條之四之規定，而經當事人於審判程序
    同意作為證據，法院審酌該言詞陳述或書面陳述作成時之情
    況，認為適當者，亦得為證據；當事人、代理人或辯護人於
    法院調查證據時，知有第一百五十九條第一項不得為證據之
    情形，而未於言詞辯論終結前聲明異議者，視為有前項之同
    意；乃該法第一百五十九條之五所明定。本件除上述證據外
    ，其餘在下列判決理由中所載被告以外之人於審判外所為陳
    述經援引為證據者，因檢察官、被告及辯護人於本院辯論終
    結前，對於證據能力均不爭執，本院審酌各該證據作成時之
    狀態，也認無非法取得之情形，且適合作為本案之證據使用
    ，故亦均有證據能力。
貳、得心證之理由：
一、訊據被告謝耀鑫固坦承於九十八年四月二十日晚間七時十五
    分許、同日晚間七時二十五分許，持用000000000
    0號行動電話與證人林澤群持用之0000000000號
    行動電話通聯之事實，惟矢口否認有何販賣海洛因之犯行，
    辯稱：並未碰到林澤群本人，亦不知林澤群找伊之目的為何
    ，當天因要繳房租，想騙廖文雄之金錢來繳房租，伊與廖文
    雄從住處出來要去旱溪路時，確實有經過中國醫藥大學附近
    ，且那時林澤群有與伊聯絡，並稱要從中國醫藥大學大廳出
    來，但那時並未與林澤群碰面，所以就與廖文雄直接離開，
    未加停留，之後伊與廖文雄在旱溪路鬧得不愉快，伊也忘記
    林澤群打電話是要做什麼云云。辯護意旨則以：證人林澤群
    於九十八年四月二十日下午七時十五分十八秒之通訊譯文，
    稱是要向「阿鑫」買海洛因，金額約二千至三千元，是「阿
    鑫」本人拿海洛因給伊，地點在中國醫藥學院停車場，沒有
    交易成功，對於同日下午七時二十五分五十八秒之譯文，則
    稱是要向「阿鑫」買海洛因，金額約二千至三千元，是「阿
    鑫」本人拿海洛因給伊，地點在中國醫藥學院附近，有交易
    成功等語，該二通通話，相隔僅十分鐘，內容具有連貫性，
    林澤群對於該次通話後有無完成交易說法不一，又其於偵查
    中對於在中國醫藥大學停車場之「全家」，回答已有交易成
    功，但其後又稱（問：以譯文看來，你與謝耀鑫往來很頻繁
    ，為何只交易一、兩次成功）因為太遠了，所以有時是我沒
    有到，有時是謝耀鑫沒有到，其前後證述出入，自難作為被
    告販賣毒品之證據等語資為置辯。
二、經查：
  (一)警方依法監聽被告持用之0000000000號行動電話
    ，該電話與林澤群持用之0000000000號行動電話
    ，於九十八年四月二十日之通話內容如下：
  於該日晚間七時十五分許，林澤群撥打與被告，通話內容為
    「（林，下簡稱林）喂，阿鑫喔」、「（被告）差不多擱十
    到十五分鐘就到了」、「（林）好，我在樓下等你，你知道
    立大夫醫學大樓嗎？」、「（被告）我不知雷，是不是中一
    條」、「（林）對，中有停車場這一條」、「（被告）好…
    好」等語（被告行動電話基地台位址：臺中市○區○○○路
    二段三十號）。
  於該日晚間七時二十五分許（為通訊監察譯文所示之時間，
    若依0000000000號行動電話通聯紀錄之時間為晚
    間七時二十六分許），被告撥打與林澤群，通話內容為「（
    被告）你在哪？我怎麼沒看到？」、「（林）我在大廳裡面
    ，我走出去」、「（被告）我在全家這裡」、「（林）這裡
    有全家？7-11還是全家」、「（被告）全家」、「（林）中
    間這一條嗎」、「（被告）嗯」、「（林）好…，我走過去
    」等語（被告行動電話基地台位址：通話始期在臺中市○區
    ○○里○○路八十三號十二樓，通話終期在臺中市○區○○
    街一二０之六號）（以上參原審卷第一二七頁之通訊監察譯
    文，及同卷第一三一頁之0000000000號行動電話
    通聯紀錄）。
  (二)林澤群於九十八年五月二十六日警詢時證稱：「（問：你於
    九十八年四月間是否還有施用海洛英及安非他命，請你詳述
    ？）只有施用過海洛英，但安非他命沒有施用，後來至今就
    沒有再施用了」、「（問：你係向何人購買毒品海洛英及安
    非他命施用，如何聯繫？）綽號叫「阿鑫」之男子，是以電
    話0000000000號作為連絡」、「（問：警方提示
    南投縣政府警察局刑大指認犯罪嫌疑人紀錄表中男、女共有
    20位供你指認，何者係為綽號叫「阿鑫」之男子？）經指認
    為編號四」、「（問：警方提示謝耀鑫【五十六年十二月八
    日生、身份證號Ｚ000000000】之男口卡經你指認，是否為你
    供稱綽號叫「阿鑫」之男子？）經指認正確」、「（問：警
    方提示編號【3】：二００九年四月二十日七時十五分十八
    秒通信監察譯文表中0000000000【B】與000
    0000000【A】聯繫內容：B：阿鑫哦，A：差不多擱
    十至十五分鐘就到了，B：好，我在樓下等你，你知道立大
    夫醫學大樓嗎？A：我不知道雷，是不是中一條，B：對，中
    有停車場這一條，A ：好……好。係為意思，請你說明？）
    我是要向他買海洛英」、「（問：你於上揭編號【3】通信
    監察譯文表中0000000000【B】與000000
    0000【A】聯繫內容中供稱係要向綽號叫「阿鑫」之男
    子購買海洛英，金額為多少？是由何人拿海洛英給你？交易
    地點為何？是否交易成功？）金額約二千至三千元，也是綽
    號叫「阿鑫」之男子本人，臺中市中國醫藥學院【應係中國
    醫藥大學，下同】停車場，沒有交易成功」、「（問：警方
    提示編號【4】二００九年四月二十日七時二十五分五十八
    秒通信監察譯文表中0000000000【B】與000
    0000000【A】聯繫內容A：你在哪？我怎麼沒有看到
    ？B：我在大廳裡面，我走出去，A：我在全家這裡，B：這
    裡有全家？7-11還是全家？A：全家，B：中間這一條嗎？A
    ：嗯，B：好…我走過去。係為意思，請你說明？）我是要
    向他買海洛英」、「（你於上揭編號【4】通信監察譯文表
    中0000000000【B】與0000000000【A
    】聯繫內容中供稱係要向綽號叫「阿鑫」之男子購買海洛英
    ，金額為多少？是由何人拿海洛英給你？交易地點為何？是
    否交易成功？）金額約二千至三千元，也是綽號叫「阿鑫」
    之男子本人，臺中市中國醫藥學院附近交易成功」等語（參
    偵卷一第二一七至二二０頁）。於九十八年十一月五日偵查
    中證稱：「（問：0000000000號行動電話是何人
    所有？）是我的」、「（問：九十八年四月二十日上午【對
    照前述之通訊監察譯文及通聯紀錄，應係晚間之誤】七時二
    十五分五十八秒，和被告謝耀鑫0000000000號手
    機聯絡，譯文中提到：『A【被告】你在哪？我怎麼沒看？
    【阿群】：我在大廳裡面，我走出去，A：我在全家這裡。
    …』，九十八年四月二十三日凌晨三時五十九分一秒，再和
    被告聯絡，譯文中提到『B：不好意思請問，你那裡有工具
    嗎？A：見面再講，應該有，你在寫的。B：是，A：有，B：
    有我就不用再買了』等語是何意？）工具就是指注射用的針
    筒，我是要向謝耀鑫拿海洛因，我大約買了二、三千元」
    、「（問：你與謝耀鑫交易了幾次？）我記得是一次或二次
    ，時間太久了」、「（問：都是約在固定的地點？）不一定
    ，地點都是謝耀鑫說的」、「（問：九十八年四月二十日早
    上【應係晚間之誤，詳下述】是約在何地交易？）在中國醫
    藥學院停車場的全家」、「（問：此次是否交易成功？）有
    成功」等語（參偵卷一第二九六至二九七頁），並有林澤群
    指認被告之南投縣政府警察局刑事警察大隊指認犯罪嫌疑人
    紀錄表、口卡片各一份（參偵卷一第二二八至二二九頁）附
    卷可稽。而林澤群前曾於九十五年九月間、九十六年一月間
    及九十八年十月間，因施用第一級毒品海洛因案件，經原審
    先後以九十六年度訴字第二九九號判處有期徒刑十月、九十
    六年度訴字第四二七號判處有期徒刑十月、九十八年度訴字
    第四八九號判處有期徒刑十月確定，有各該判決書網路列印
    本及林澤群之臺灣高等法院被告前案紀錄表等存卷可佐（參
    原審卷第一三二至一四五頁），足見證人林澤群有施用海洛
    因之惡習，迄於九十八年十月間，仍未戒除，自有購買海洛
    因以解其毒癮之需要。
  (三)參酌前述，被告既供承上開通訊監察譯文內容係其與證人林
    澤群之對話無訛，且證人林澤群於警詢時及偵查中均證述二
    人通聯後即於台中市中國醫藥大學附近，由林澤群向被告購
    買二千元至三千元之海洛因；而且被告與證人林澤群最後通
    話時間被告之行動電話基地台位址係在臺中市○區○○里○
    ○路八十三號十二樓，亦與證人林澤群所證向被告購買海洛
    因之地點為臺中市中國醫藥大學（附設醫院）即臺中市○○
    路與育德路交叉口附近，確屬一致；復佐以被告與證人林澤
    群見面前之電話聯絡中，係證人林澤群主動撥打與被告，而
    證人林澤群雖未明示二人見面之緣由，然被告亦未詳加詢問
    就直接赴約，顯見被告與證人林澤群彼此間對於見面之目的
    已有默契，此與一般毒品交易係由買方先與賣方聯絡，雙方
    在通話中不明示交易細節以免通話內容遭監聽，係在約定地
    點才面對面談妥之交易情形相符，況證人林澤群確有施用海
    洛因之惡習，可認證人林澤群之前開證述應屬實情，而可採
    信。再對照二人通訊監察譯文中，被告提及「我在全家這裡
    」，證人林澤群答以「好…我走過去」等語，足徵被告確有
    於九十八年四月二十日晚間七時二十五分與證人林澤群通話
    後之某時許，在中國醫藥大學附近之全家便利商店，販賣海
    洛因予證人林澤群之犯行。至於被告販賣海洛因之金額，因
    證人林澤群警詢時及偵查中均證稱約買了「二千元至三千元
    」，依罪證有疑、利歸被告之原則，自應認被告販賣之金額
    為最低之「二千元」。
  (四)雖證人林澤群於警詢時，對警方提示九十八年四月二十日晚
    間七時十五分許之通訊監察譯文，表示是要向被告買約二千
    元至三千元之海洛因之內容，但是沒有交易成功，又對警方
    提示同日晚間七時二十五分許之通訊監察譯文，表示是要向
    被告買約二千元至三千元之海洛因之內容，有交易成功等語
    ，而使人懷疑究竟被告與林澤群當時有無海洛因之交易；惟
    於偵查中，經檢察官再度告知林澤群其與被告於九十八年四
    月二十日上午七時二十五分五十八秒（經對照通訊監察譯文
    及通聯紀錄，應係「晚間七時二十五分五十八秒」之誤）之
    通訊監察譯文，林澤群明確答以：「我是要向謝耀鑫拿海洛
    因，我大約買了二、三千元」等語，其後檢察官又訊以：「
    九十八年四月二十日早上是約在何地交易？」，檢察官明顯
    是接續前述誤認為九十八年四月二十日「上午」七時二十五
    分五十八秒而來，其真意實為被告與林澤群該次通訊監察譯
    文係約在何地交易，林澤群明確告知地點「在中國醫藥學院
    停車場的全家」等語，由上而可認定被告與林澤群在九十八
    年四月二十日晚間七時二十五分許通話完後，確實有海洛因
    之交易無疑。
  (五)至於證人林澤群於本院審理時翻異前詞，另證稱：九十八年
    四月二十日當天並未與被告見面，當天與被告聯繫，係要送
    伊一個小盆栽，伊於警詢時證述與被告交易海洛因，是因當
    時警方逼其陳述，否則要將伊送地檢署收押，嗣於偵查中檢
    察官訊問時，復證稱與被告交易海洛因之原因，亦係怕被收
    押才如此陳述云云。惟查：參酌上述被告與證人林澤群之
    通訊監察譯文內容，被告提及「我在全家這裡」，證人林澤
    群答以「好…我走過去」等語，亦即證人林澤群在通話後隨
    即前往與被告相約之地點，被告亦表示已在該處等候，且由
    該通通聯之後二人即再無任何通聯觀之（參原審卷第一三一
    頁被告持用之行動電話通聯紀錄），可見該通通聯之後，因
    被告與證人林澤群已有見到面，二人始無再繼續電話聯絡之
    必要，否則若未碰到面，衡情雙方應會再以電話聯絡瞭解未
    能遇見對方之緣由，或再相約他時、他地會面，何可能完全
    不聞不問。又如上述之通訊監察譯文內容，證人林澤群於
    電話中始終未曾提及要贈送被告小盆栽之事，且證人林澤群
    之住居所遠在南投縣埔里鎮，豈會為一小盆價值有限之盆栽
    ，與被告多次聯繫，風塵僕僕趕赴臺中市，之後雙方未見面
    ，旋又匆匆離去，顯與常理有違。再觀證人林澤群於九十
    八年五月二十六日，係經員警依法搜索其住處後，證人隨同
    員警至南投縣政府警察局埔里分局製作筆錄，且當日搜索並
    未扣得任何毒品或違禁物，此有臺灣南投地方法院搜索票、
    南投縣政府警察局搜索扣押筆錄、扣押物品目錄表在卷可查
    （參原審卷第二三一至二三五頁），另證人當日雖有同意採
    尿，然尿液檢驗結果亦未出爐，佐以卷附證人前案紀錄表，
    其曾有多次施用毒品前科，依其過往經驗，當深知其僅係涉
    嫌施用毒品，檢察官核無聲請法院收押伊之必要。是由上情
    ，堪認證人林澤群於本院審理時之證述，顯係迴護被告之詞
    ，自無足採信。
  (六)被告另辯稱當天因要繳房租，想騙廖文雄之金錢來繳房租，
    伊與廖文雄從住處出來要去旱溪路時，確實有經過中國醫藥
    大學附近，且那時林澤群有與伊聯絡，並稱要從中國醫藥大
    學大廳出來，但那時並未與林澤群碰面，所以就與廖文雄直
    接離開，未加停留云云。惟依九十八年四月二十日晚間七時
    許，被告持用之0000000000號行動電話基地台位
    址如下：該日晚間七時十五分許：臺中市○區○○○路二
    段三十號；該日晚間七時十七分許：臺中市○區○○○路
    二段三十號；該日晚間七時二十六分許：通話始期在臺中
    市○區○○里○○路八十三號十二樓，通話終期在臺中市○
    區○○街一二０之六號；該日晚間七時二十七分許：通話
    始期在臺中市○區○○街一二０之六號，通話終期在臺中市
    ○區○○路一八一號七樓；該日晚間七時三十八分許：臺
    中市○區○○路二五五號七樓；該日晚間七時四十一分許
    ：臺中市○區○○街二七三號（以上參原審卷第一三一頁之
    號行動電話通聯紀錄），亦即由該日晚間七時二十六分許被
    告與證人林澤群通話後（通訊監察譯文時間則為晚間七時二
    十五分許），被告仍在台中市○○路附近，迄於同時二十七
    分許仍在該處附近，被告辯稱其未加停留就直接離開云云，
    顯非事實。至於證人廖文雄能否證實被告上述辯解，惟觀其
    於警詢時證稱：「（問：九十八年四月二十日編號二通話內
    容，持用0000000000號電話是否為你本人？持用
    0000000000號電話為何人？該通電話係聯絡何事
    ？請詳述。）是我本人，0000000000是謝耀鑫本
    人，我向他問安非他命的價格，他向我開價一錢一萬二，半
    錢六千」、「有交易成功，我有跟他買到半錢六千元的安非
    他命」、「（問：你共計向謝耀鑫買過幾次毒品？何種毒品
    ？於何時、何處、如何購買、購買的毒品數量及金額？）一
    次，安非他命，就是你們九十八年四月二十日晚上譯文所顯
    示的，我先用我0000000000電話跟謝耀鑫000
    0000000電話連絡後，我到臺中市○○路他住的地方
    跟他購買的，購買半錢六千元的安非他命」等語（參偵卷一
    第一０一頁背面）；其後於偵查中證稱：「（問：〈提示九
    十八年四月二十日十八時四十分即編號二之通聯〉內容為何
    ？）這是我打給謝耀鑫請他幫我調安非他命六千元，我錢先
    拿給耀鑫，他載我去某個地方，他叫我在樓下等，他去樓上
    拿，下來後他就拿貨給我」、「（問：你知道幾點拿到貨？
    ）我不知道幾點，大約七點左右才見到他的人，他說他在大
    便，後來就開車去別地方」、「（問：謝耀鑫載你去何處買
    毒品？）到旱溪方向找謝耀鑫他朋友拿的」等語（參原審卷
    第一二一頁），雖可認證人廖文雄於九十八年四月二十日晚
    間七時許，確與被告一起自其住處前往臺中市旱溪之被告友
    人住處，且證人廖文雄亦未提及謝耀鑫有在中國醫藥大學附
    近之全家便利商店與他人見面之事，然該等事實並無法排除
    本案之存在；而證人林澤群於警詢時及偵查中亦僅提及是被
    告與其交易海洛因，未提及有男性友人同行乙事，已如前述
    ，然此亦僅表示證人林澤群「沒有提到」當時被告是否有與
    廖文雄同行；亦即「沒有提到」並不等同「沒有此事」，二
    者不能相提並論。況且交易毒品多需秘密進行，不願大肆張
    揚，故被告亦未必在與證人林澤群交易毒品時使廖文雄在場
    知悉，是以證人廖文雄及林澤群於九十八年四月二十日晚間
    七時許林澤群向被告購買海洛因時未必知悉彼此之存在，證
    人廖文雄於九十八年四月二十日晚間七時許縱與被告同行，
    亦無足以推翻證人林澤群向被告購買毒品海洛因之事實。
  (七)按販賣海洛因係屬違法行為，非可公然為之，有其獨特之販
    售路線及管道，復無公定價格，容易增減分裝之份量，而每
    次買賣之價量，可能隨時依雙方關係深淺、資力、需求量及
    對行情之認知、來源是否充裕、查緝是否嚴緊、購買者被查
    獲時供述購買對象之可能風險之評估等，而異其標準，非可
    一概而論，從而販賣之利得，除被告就販賣之價量俱臻明確
    供述外，委難察得實情，否則坦承犯行者被論以販賣之重典
    ，矢口否認犯行者，反囿於有無得利難以究明而被輕縱，洵
    非事理之平，且販賣之人從價差或量差中牟利之方式雖異，
    其意圖營利之販賣行為則無二致；再衡諸毒品海洛因量微價
    高，且為政府嚴格查緝之違禁物，販賣海洛因為最輕本刑為
    無期徒刑之重罪，且為杜絕毒品泛濫，檢、警、調等政府機
    關嚴加查緝，眾所週知，茍無利益可圖，應無甘冒被他人供
    出來源或遭檢警查緝法辦之危險而平價供應他人施用之理，
    因此其販入之價格必較出售之價格低廉，或以同一價格販賣
    而減少毒品之份量，而有從中賺取買賣價差牟利之意圖及事
    實，應屬合理之認定，且不違背社會通常經驗之理性判斷。
    本件被告與證人林澤群並非至親，是被告販入價格必較其出
    售價格為低，而有從中賺取買賣價差牟利之意圖及事實，應
    可合理認定。
  (八)此外，本件復有被告所有且係插入門號000000000
    0號ＳＩＭ卡之序號000000000000000、廠
    牌ＳＨＡＲＰ之行動電話1支扣案可佐（另案扣押於本院九
    十九年度上訴字第四九一號，參偵卷一第七頁背面之搜索扣
    押筆錄及扣押物品目錄表），被告空言否認犯行，顯屬事後
    卸責之詞，無可採信。從而，被告意圖營利而販賣海洛因之
    犯行，足以認定，自應依法論科。
三、新舊法之比較適用：
    本件被告行為後，毒品危害防制條例第4條業已修正，並於
    九十八年五月二十日修正公布，同年月二十二日施行（按法
    規之制定與法規之修正，如有特定生效日之必要者，依中央
    法規標準法第十四條或第二十條第二項準用第十四條之規定
    ，應分別特定其施行日期。法規制定或前次修正基於特殊因
    素所特定之施行日期，並不適用於日後修正或再次修正之條
    文。又法律之制定或修正，若未明定施行日期者，中央法規
    標準法雖未規定應自何時生效，然法律既經制定或修正並經
    總統公布，自應依一般原則，自公布日起算至第三日發生效
    力。至於九十二年七月九日修正公布之毒品危害防制條例第
    三十六條規定：「本條例自公布後六個月施行。」其立法理
    由係謂：「(一)依修正草案第二條第三項規定，法務部需會
    同衛生署成立審議委員會每三個月定期檢討調整毒品之分級
    及品項，而本次新增第四級毒品，有需要在新法施行前先經
    該審議會檢討後再調整公布，爰預留六個月緩衝期，以利處
    理。(二)依本條例新修正之規定，有必要再訂定相關子法及
    修正相關法規，以配合本條例之施行，故亦有需要預留適當
    緩衝期，以利訂頒相關子法及相關法規之配合修正。」故該
    條規定，顯係因應該次修正之需，始預留適當之緩衝期。與
    本次之修正並未定有施行日期之特別規定，且亦未明示係基
    於何特殊因素而修正，自並不能適用九十二年七月九日修正
    公布之毒品危害防制條例第三十六條自公布後六個月施行之
    規定，司法院九十八年六月二十九日院台廳刑一字第０九八
    ００一四六四三號函釋亦同此見解）。是被告犯後法律已有
    變更，修正前毒品危害防制條例第四條第一項規定「製造、
    運輸、販賣第一級毒品者，處死刑或無期徒刑；處無期徒刑
    者，得併科新臺幣一千萬元以下罰金。」，修正後之毒品危
    害防制條例第四條第一項則規定「製造、運輸、販賣第一級
    毒品者，處死刑或無期徒刑；處無期徒刑者，得併科新臺幣
    二千萬元以下罰金。」修正後之新法在罰金刑部分提高數額
    ，經予比較後，顯以修正前該條例第四條第一項之舊法規定
    有利於被告，依刑法第二條第一項前段之規定，應適用修正
    前之規定。
四、論罪科刑：
  (一)核被告謝耀鑫所為，係犯修正前毒品危害防制條例第四條第
    一項之販賣第一級毒品罪；被告販賣海洛因前持有海洛因之
    低度行為，應為其販賣之高度行為所吸收，不另論罪。
  (二)被告前曾因違反毒品危害防制條例案件，經臺灣臺中地方法
    院以九十五年度訴字第二八七三號判處有期徒刑一年三月、
    十一月，定應執行刑為有期徒刑二年確定，嗣經同法院以九
    十六年度聲減字第三一０號分別減為有期徒刑七月又十五日
    、五月又十五日，並定應執行刑為有期徒刑一年確定，於九
    十七年四月二十一日縮短刑期執行完畢，有臺灣高等法院被
    告前案紀錄表附卷可按，其受上述有期徒刑之執行完畢後，
    五年以內故意再犯本件有期徒刑以上之罪，為累犯，原應依
    刑法第四十七條第一項之規定，加重其刑，惟因販賣第一級
    毒品罪之法定刑為死刑或無期徒刑，而不得加重其刑，僅就
    罰金刑部分加重之。
  (三)按犯罪之情狀顯可憫恕，認科以最低度刑仍嫌過重者，得酌
    量減輕其刑，刑法第五十九條定有明文。而修正前毒品危害
    防制條例第四條第一項規定：「販賣第一級毒品者，處死刑
    或無期徒刑；處無期徒刑者，得併科新臺幣一千萬元以下罰
    金。」然同為販賣第一級毒品之人，其原因動機不一，犯罪
    情節未必盡同，或有大盤毒梟者，亦有中、小盤之分，甚或
    僅止於吸毒者友儕間為求互通有無之有償轉讓者亦有之，其
    販賣行為所造成危害社會之程度自屬有異，法律科處此類犯
    罪，所定販賣第一級毒品之法定最低本刑卻同為無期徒刑，
    不可謂不重。查本件被告之犯行，販賣第一級毒品予林澤群
    僅有一次，販賣所得為二千元，核其販賣第一級毒品之次數
    、所得甚低，犯罪之情節尚非至惡，其因一時貪念，致罹重
    典，相對於長期大量販賣毒品之大毒梟而言，其對社會治安
    及國民健康之危害顯然較小，從被告犯案情節觀之，倘仍遽
    處以法定本刑之最低刑度，無異失之過苛而不盡情理，不免
    予人情輕法重之感，且難謂符合罪刑相當性及比例原則，更
    無從與大毒梟之惡行有所區隔，是其犯罪情狀相較於法定之
    重刑，在客觀上足以引起一般人之同情，情節尚堪憫恕，爰
    就本件犯行依刑法第五十九條之規定，酌量減輕其刑。
  (四)原審經審理結果，認被告犯行事證明確，適用修正前毒品危
    害防制條例第四條第一項、第十九條第一項，刑法第十一條
    、第四十七條第一項、第五十九條等規定，並審酌被告為牟
    取利益，無視國家杜絕毒品犯罪之禁令，將毒品販賣予吸毒
    者，使吸毒者產生對毒品之依賴性及成癮性，終致深陷其中
    ，無法自拔，非但戕害國民健康，並有滋生其他犯罪之可能
    ，其所為危害社會治安甚鉅，並參酌被告犯罪所得不多、犯
    罪手段平和，暨其犯罪之動機、目的、智識程度及其生活狀
    況等一切情狀，量處被告有期徒刑十五年八月，並說明另案
    扣押之序號000000000000000、廠牌ＳＨＡ
    ＲＰ之行動電話一支應予沒收，另被告販賣第一級毒品所得
    財物二千元，亦應依法宣告沒收，如全部或一部不能沒收時
    ，以其財產抵償之，核其認事用法俱無不當，量刑亦稱允洽
    。被告上訴否認犯罪，上訴為無理由，應予駁回。
  (五)沒收：
    末按犯第四條至第九條、第十二條、第十三條或第十四條第
    一項、第二項之罪者，其供犯罪所用或因犯罪所得之財物，
    均沒收之，如全部或一部不能沒收時，追徵其價額或以其財
    產抵償之，毒品危害防制條例第十九條第一項定有明文。故
    有關本件沒收部分：
  被告販賣第一級毒品所得財物為二千元，雖未扣案，仍應依
    毒品危害防制條例第十九條第一項之規定宣告沒收，如全部
    或一部不能沒收時，以其財產抵償之。
  另案（本院九十九年度上訴字第四九一號）扣押之序號00
    0000000000000、廠牌ＳＨＡＲＰ之行動電話
    一支，係被告所有，且供其與林澤群聯絡販賣海洛因之用，
    業據被告供承在卷，為供犯罪所用之物，爰依該條例第十九
    條第一項之規定宣告沒收。
  未扣案之門號0000000000號ＳＩＭ卡一張，雖係
    供被告犯本案之罪所用之物，然係屬曾健益所有而提供予被
    告使用，且曾健益亦於九十八年五月間向被告索回該張ＳＩ
    Ｍ卡，業據被告於原審審理時供述明確（參原審卷第二一九
    頁），足見曾健益交付該張ＳＩＭ卡予被告時，並無移轉所
    有權之意思，故該張ＳＩＭ卡並非被告所有之物，爰不宣告
    沒收。
  至警方持搜索票查獲被告時，尚有扣得（另案扣押，目前由
    本院九十九年度上訴字第四九一號審理中）夾鏈袋一包、殘
    渣袋三個、廠牌三星之行動電話一支（含門號000000
    0000之ＳＩＭ卡一張）、廠牌阿爾卡特之行動電話一支
    （含門號0000000000之ＳＩＭ卡一張、廠牌ＭＯ
    ＴＯＲＯＬＡ之行動電話一支（不含ＳＩＭ卡），其中夾鏈
    袋部分，被告否認為其所有，其餘則無積極證據足以證明與
    本案之犯罪有關，而難以認定為供本案犯罪所用之物，爰均
    不宣告沒收。
五、至於辯護人另聲請傳喚證人廖文雄，然因廖文雄目前另案通
    緝中，有臺灣高等法院被告前案紀錄表可查，顯難期待其到
    場，且辯護人並已於本院審理時當庭捨棄傳喚，是就廖文雄
    部分即無再予傳喚之必要，附此敘明。
據上論結，應依刑事訴訟法第三百六十八條，判決如主文。
本案經檢察官徐松奎到庭執行職務。
中    華    民    國    99    年    12    月    8     日
            刑事第七庭    審判長法  官  林  榮  龍
                                法  官  黃  仁  松
                                法  官  王  義  閔
上列正本證明與原本無異。
如不服本判決應於收受送達後十日內向本院提出上訴書狀，其未
敘述上訴理由者，並得於提起上訴後十日內向本院補提理由書 (
均須按他造當事人之人數附繕本)「切勿逕送上級法院」。
                                書記官  陳  慈  傳
中    華    民    國    99    年    12    月    8     日

司法院資訊處製作；財團法人民間司法改革基金會備份。
